【裁判字號】    90,易,240
【裁判日期】    900323
【裁判案由】    違反台灣地區與大陸地區人民關係條例
【裁判全文】
臺灣桃園地方法院刑事判決                           九十年度易字第二四號
    公  訴  人  臺灣桃園地方法院檢察署檢察官
    被      告  己○○
右列被告因違反台灣地區與大陸地區人民關係條例案件，經檢察官提起公訴（八十九                          身分證統一編號：Ｈ一一五九八五號
年度偵字第一八七五六號），本院判決如左：
        主  文
己○○連續違反不得僱用大陸地區人民在台灣地區從事未經許可之工作之規定，處罰
金新台幣伍萬元，如易服勞役，以銀元參佰元即新臺幣玖佰元折算壹日。
    事  實
一、己○○明知乙○○、甲○○係經核准前來台灣探親之大陸地區人民，未經向主管
    機關申請許可，不得聘僱在台灣地區從事工作，竟基於僱用大陸地區人民為其從
    事未經許可工作之概括犯意，連續自民國八十九年九月初起僱用乙○○，並自同
    年十月上旬間某日起僱用甲○○（起訴書誤載為自八十九年九月初起僱用乙○○
    及甲○○），在其位於桃園縣楊梅鎮上田里一三鄰田寮子五號之便當工廠內，從
    事包便當及運送便當之工作，薪資每月新台幣（下同）一萬元，迄於同年十一月
    十日上午十一時十五分許，為警在上址當場查獲。
二、案經桃園縣警察局楊梅分局報告臺灣桃園地方法院檢察署檢察官偵查起訴。
    理  由
一、訊據被告己○○矢口否認上開犯行，辯稱：有僱用乙○○之先生，但不認識甲○○，為警查獲當天乙○○是陪她先生一起載豬肉過來的，甲○○則是來找公司股
    東羅美育的，並未僱用該二人，該工廠有規定進入者要穿雨鞋，而附近之外勞有
    時會到該工廠買便當云云。經查：（一）、乙○○及甲○○確為來台探親之大陸
    地區人士，且分別自八十九年九月初、同年十月上旬起受僱於被告從事包便當及
    運送便當之工作乙節，業據證人乙○○於警訊中證述：於八十九年九月初開始，
    工作時間為每天上午十時至十二時，和其丈夫負責送便當，每月支領一萬元，因
    家裡是賣豬肉的，與負責人黃先生（即被告）有生意往來，黃先生說最近人手不
    足，才去幫忙送便當，去送便當不久，就有看到甲○○，而為警查獲當時，伊正
    在將便當裝入籃子等語屬實（見偵查卷第九、第十頁）；核與證人即甲○○之夫
    戊○○於警訊中證稱：其妻甲○○係於八十九年七月二十八日以探親名義申請來
    台入境，甲○○曾於八十九年八月初不告而別，那時即在台灣工作，同年十月二
    日回來與其同住，並於同年十月五日又再度離家出走等語相符（見偵查卷第十四
    、第十五頁）；並經證人即至現場值勤之警員丁○○、丙○○分別於偵查中及本
    院審理時證述：查獲當日一進去就看到該二名大陸地區人士在工作檯前，乙○○
    正將便當裝入籃子，甲○○在做什麼未注意，該二人一見我們就跑，該二人均穿
    雨鞋，該工廠約有六名員工，工作人員均穿雨鞋（見偵查卷第三十頁）；乙○○
    與甲○○均站在同一個包便當之工作檯前，甲○○在整理便當，二人均有穿工作
    之雨鞋，當天並未下雨，而乙○○在做筆錄前有說十月份看到甲○○去工作等語
    屬實。（見本院九十年三月九日審判筆錄）此外並有國人入出境端末查詢報表二
    紙、警察臨檢之現場記錄表一份附卷可稽，足認乙○○及甲○○確實分別自八十
    九年九月初及同年十月上旬間某日起，受僱於被告從事運送便當及包便當之工作
    。（二）、雖證人甲○○於警訊中證稱：當日係去找親戚羅美育，因找不到他家
    ，所以才坐計程車說要坐到上田里十三鄰皓順工廠，因為好奇才在工廠包便當，
    且因前一天下雨，其夫叫其穿雨鞋云云。（見偵查卷第十二至第十三頁）然羅美
    育僅為該工廠之股東，並未住在該處，且被告自承與甲○○並不相識，然甲○○
    找不到羅美育之住處後，卻能告知計程車司機欲至上田里十三鄰皓順工廠，顯與
    常情不符。再甲○○係於八十九年十月五日即已離家外出工作賺錢，業據其夫戊○○證述在卷，其稱同年十一月十日查獲當天，係其夫叫其穿雨鞋，亦與事實不
    符。況甲○○既係離家外出工作之大陸地區人民，經濟狀況應不寬裕，衡情應會
    儘速投靠親戚或找尋工作機會，其於尋訪羅美育未遇後，並未儘快詢問羅美育之
    住址，反而因好奇而在工廠包便當，實與常情相違。又查獲當日係晴天，且查獲
    現場之工廠員工均穿雨鞋等情，業據證人丙○○於本院審理時證述屬實，益證甲○○當日係穿著雨鞋在工廠內工作。證人甲○○之證詞不足採信。（三）、被告
    於警訊中先稱甲○○係羅美育所請的，於偵查及審理中復稱甲○○可能是到工廠
    買便當所以會在場，前後所述不一，已屬可疑；再被告既稱進入該工廠者均需穿
    雨鞋，卻又稱附近之外勞會至工廠買便當，衡諸常情，若需換穿雨鞋才能進入工
    廠買便當，一般人必會覺得有所不便而不會至該處買便當，被告上開辯解亦與事
    理有違。縱上所述，被告所辯顯係事後卸責之詞，不足採信，本件事證明確，被
    告犯行堪以認定。
二、核被告所為，係違反臺灣地區與大陸地區人民關係條例第十五條第四款之不得僱
    用大陸地區人民在台灣地區從事未經許可之工作之規定，應依同條例第八十三條
    第一項規定論斷。又被告於先於八十九年九月初僱用大陸地區人民乙○○，並自
    同年十月上旬間某日僱用甲○○，其先後兩次犯行，時間緊接，所犯係構成要件
    相同之罪名，顯係基於概括犯意為之，應依連續犯之規定論以一罪，並依法加重
    其刑。公訴人認被告係於八十九年九月初同時僱用乙○○、甲○○二人，容有誤
    會，附此敘明。爰審酌被告僱用之乙○○及甲○○係合法來台探親之大陸地區人
    民，非偷渡者，犯罪情節尚輕，所生之危害非重，且目前台灣中小企業本土勞工
    嚴重短缺，經營不易等其他一切情狀，量處如主文所示之刑，並諭知易服勞役之
    折算標準。
三、據上論斷，依刑事訴訟法第二百九十九條第一項前段，臺灣地區與大陸地區人民
    關係條例第八十三條第一項、第十五條第四款，刑法第十一條前段、第五十六條
    、第四十二條第二項，現行法規所定貨幣單位折算新台幣條例第二條、罰金罰鍰
    提高標準條例第二條，判決如主文。
本案經檢察官吳廣莉到庭執行職務。
中      華      民      國      九十      年    三    月      二十三    日
                                臺灣桃園地方法院刑事第四庭
                                    審判長法官
                                          法官
                                          法官
如不服本判決，應於判決送達後十日內向本院提出上訴狀( 應附繕本 )，上訴於
臺灣高等法院。


司法院資訊處製作；財團法人民間司法改革基金會備份。
